【裁判字號】    95,上重更(一),41
【裁判日期】    951108
【裁判案由】    毒品危害防制條例
【裁判全文】
臺灣高等法院臺中分院刑事判決    95年度上重更(一)字第41號
上  訴  人  臺灣臺中地方法院檢察署檢察官
上  訴  人
即  被  告  乙○○
選任辯護人  張居德  律師
被      告  甲○○
上  一  人
選任辯護人  林松虎  律師
            蕭智元  律師
上列上訴人等因被告等違反毒品危害防制條例案件，不服臺灣臺
中地方法院94年度重訴字第2838號 ，中華民國94年11月3日第一
審判決（起訴案號：臺灣臺中地方法院檢察署94年度偵字第8526
號），提起上訴，判決後經最高法院發回更審，本院判決如下：
    主  文
原判決關於乙○○部分撤銷。
乙○○共同運輸第一級毒品，處無期徒刑，褫奪公權終身。扣案
之海洛因磚捌塊（共淨重貳仟捌佰玖拾貳點肆零公克，純度百分
之八四．六五，純質淨重貳仟肆佰肆拾捌點肆貳公克）沒收銷燬
之；扣案之海洛因磚空包裝（重參佰壹拾參點伍肆公克）、塑膠
袋參個及電話號碼○九一三─六五○○四一號行動電話壹具（含
ＳＩＭ卡壹張）沒收之。
其他上訴駁回。
    事  實
一、乙○○前有違反麻醉藥品管理條例及賭博等前科紀錄（於本
    案不構成累犯），其透過李春松（成年人）之介紹而經常向
    真實姓名年齡不詳綽號「阿順」之臺灣籍成年男子（在大陸
    地區經商）購買海洛因施用，因乙○○之帳目清楚而獲得「
    阿順」及李春松之信賴；另真實姓名年齡不詳綽號「安哥」
    之臺灣籍成年男子則為「阿順」、李春松及乙○○之朋友。
    其等均明知海洛因係毒品危害防制條例第2條第2項規定之第
    一級毒品，仍共同基於運輸第一級毒品海洛因之犯意聯絡，
    於民國（下同）94年4月26日，乙○○前往大陸某地，和「
    阿順」及李春松碰面後，「阿順」及李春松即與乙○○協議
    ，乙○○回臺後，至臺北縣金山鄉向「安哥」拿取8塊海洛
    因磚，即可以新臺幣（下同）70萬元之低價購買其中一塊海
    洛因磚施用或運用，其餘7塊海洛因磚則委由乙○○暫為保
    管，過些時日「阿順」再派人前往拿取，經乙○○同意後，
    乙○○即於94年5月12日取道澳門搭機返回桃園中正國際機
    場，當日晚上7、8時許由不知情之女友甲○○駕駛車號8V－
    3172號自用小客車（車主登記為甲○○之母林黃素枝所有）
    前往迎接後，立即駛往臺北縣金山鄉投宿於汽車旅館。翌日
    （即13日）凌晨1時許，乙○○一人駕駛甲○○之自用小客
    車前往「安哥」家（位於金山鄉○○○路金山高中旁），告
    知「安哥」係「阿順」叫其來拿取海洛因磚，詢問海洛因磚
    是否已到？「安哥」稱：東西尚未拿到，其再聯絡看看等語
    ，乙○○即返回汽車旅館休息並等候消息，當中乙○○繼續
    以0000000000號行動電話（甲○○所有）及0000000000號行
    動電話（乙○○所有），與在大陸之李春松聯絡在臺灣北部
    沿海地區打撈東西（指海洛因磚）之情形。當日中午，乙○
    ○、甲○○駕車前往「安哥」家，「安哥」告知乙○○東西
    （指海洛因磚）由其朋友「阿海」（成年人）在找尋，期間
    「安哥」駕駛其車搭載乙○○、甲○○前往北部沿海兜風，
    當日（即13日）下午4、5時許「安哥」帶乙○○、甲○○前
    往海邊某家餐廳吃飯。至晚上8時5分許，「阿海」打電話聯
    絡「安哥」，謂東西（指海洛因磚）已經找到，要「安哥」
    過去拿取，「安哥」即駕其車搭載乙○○前往海邊向「阿海
    」取得8塊海洛因磚後，即返回「安哥」家旁，由乙○○將8
    塊以3層紅白相間之塑膠袋包裝之海洛因磚，置於甲○○之
    自用小客車後車廂地毯下面之備胎旁邊，再由「安哥」駕駛
    其車與乙○○返回餐廳與甲○○碰面，嗣乙○○和甲○○回
    到「安哥」家旁開車，由甲○○駕駛取道國1號高速公路往
    臺中方向行駛。
二、前開運輸毒品之訊息為臺灣臺中地方法院檢察署檢察官偵辦
    其他毒品案件發現，乃指揮內政部警政署刑事警察局第6隊2
    組、臺中縣警察局霧峰分局、中部地區巡防局臺中機動查緝
    隊、岸巡三二大隊、國道公路警察局第3隊員警組專案小組
    監控，於94年5月14日凌晨1時許，在國道高速公路臺中縣后
    里收費站南下處欄檢車號8V－3172號自用小客車，而自後車
    廂地毯下面之備胎旁邊查獲第一級毒品海洛因磚8塊（經鑑
    定共淨重2892.40公克，空包裝重313.54公克，純度百分之
    84.65，純質淨重2448.42公克）及包裝海洛因之塑膠袋3個
    ，並扣得乙○○所有供聯絡運輸毒品所用之0000000000號行
    動電話一具（含SIM卡一張）。
三、案經臺中縣警察局霧峰分局報請臺灣臺中地方法院檢察署檢
    察官偵查起訴。
    理  由
壹、上訴人即被告（下稱被告）乙○○部分：
一、訊據被告乙○○對於上開共同運輸第一級毒品之事實，於本
    院本審自白不諱，經查：
  (一)被告乙○○於偵查坦承其準備將查獲之8塊海洛因磚帶到清
    水附近的山上藏放等情節（見偵查卷第57頁），並有被告
    乙○○所有之0000000000號行動電話於94年5月13日和李春
    松通話之監察譯文（見偵查卷第72至78頁）同案被告甲○
    ○所有之0000000000號行動電話於94年5月13日由被告乙○
    ○和李春松通話之監察譯文（見偵查卷第80至84頁）「安
    哥」0000000000號行動電話於94年5月13日和家彥救生協會
    、「丁仔」等人通話之監察譯文（見偵查卷第65至66頁）
    某男（應為「阿海」）0000000000號行動電話於94年5月12
    日、13日和「安哥」通話之監察譯文（見偵查卷第67至71頁
    ）附卷可稽。復有第一級毒品海洛因磚8塊、包裝海洛因之
    塑膠袋3個及0000000000 號行動電話一具（含SIM卡一張）
    等扣案可資佐證。而8塊海洛因磚經鑑定結果，確均含第1級
    毒品海洛因成分，共淨重2892.40公克，空包裝重313.54公
    克，純度百分之84.65，純質淨重2448.42公克，有法務部調
    查局94年7月7日調科壹字第120016163號鑑定通知書一份（
    見偵查卷第149頁）在卷可考。足徵被告乙○○之自白與事
    實相符。
  (二)被告乙○○於原審雖辯稱：於94年5月12日前幾天是沒有與
    「阿順」談好有海洛因要運輸，是他說有海洛因寄放淡水的
    阿水那裡，阿水那裡不方便給人家寄放，寄放伊那裡好不好
    ，如果寄放伊那裡，伊可以吃多少，算多少，伊才說好等語
    ，又於本院前審辯稱：伊我沒有運輸毒品，伊只是暫時幫「
    阿順」保管，他還是會來拿走的云云。惟按毒品危害防制條
    例之運輸毒品罪，所稱之「運輸」係指轉運輸送而言，不以
    國外輸入國內或國內輸出國外者為限，其在「國內運送」者
    ，亦屬之，至於運輸之動機、目的是否意在為己或為他人，
    運輸之方法為海運、空運、陸運或兼而有之，均非所問。至
    零星夾帶或短途持送者，雖得斟酌實際情形，依持有毒品罪
    論科，但仍以無運輸或販賣之意圖者為限。（最高法院94
    年度台上字第2845號判決參照）。又運輸第一級毒品罪，所
    謂「運輸」，係本於運輸意思而搬運輸送而言，倘其有此意
    圖者，一有搬運輸送之行為，犯罪即已成立，並非以運抵目
    的地為完成犯罪之要件，且縱係零星或短途持送，除顯然無
    運輸之認識或意圖，得認為單純持有外，亦應論以該罪（最
    高法院93年度台上字第1472號判決參照）。本案被告乙○○
    自大陸回國後翌日即依綽號「阿順」男子附託前往臺北縣金
    山鄉向綽號「安哥」拿取前開8塊海洛因磚，嗣於淡水車站
    由綽號「阿水」男子交付前開海洛因後，即準備將之運回清
    水之山上，其所獲利益則為得以70萬元低價購買其中一塊以
    供施用或運用等情，業據被告乙○○供述明確，被告乙○○
    就本件之運送，顯與綽號「阿順」、「安哥」、及林春松等
    人具有共同運輸第一級毒品之認識及意圖至明，是被告乙○
    ○前開否認無運輸毒品犯行云云，顯屬飾卸之詞，不足採信
    。本件事證明確，被告乙○○運輸第一級毒品海洛因之犯行
    堪予認定，應依法論科。
二、按海洛因為毒品危害防制條例第2條第2項第1所稱之第一級
    毒品，本案被告乙○○，因貪圖可以70萬元之低價購買前開
    海洛因磚其中一塊以為施用或運用之代價，而共同基於運輸
    第1級毒品海洛因之犯意聯絡，自大陸地區回臺後，向「安
    哥」拿取在臺灣北部沿海地區丟包尋獲之8塊安洛因磚，準
    備攜回保管，於運回中部途中為警查獲。是核被告乙○○所
    為，係犯毒品危害防制條例第4條第1項之運輸第一級毒品罪
    。被告乙○○運輸第一級毒品前後持有第一級毒品之低度行
    為，應為其運輸第一級毒品之高度行為所吸收，不另論罪。
    又按共同正犯之意思聯絡，原不以數人間直接發生者為限，
    即有間接之聯絡者，亦包括在內；如甲分別邀約乙、丙犯罪
    ，雖乙、丙間彼此並無直接之聯絡，亦無礙於其為共同正犯
    之成立。且共同實施犯罪行為之人，在合同意思範圍以內，
    各自分擔犯罪行為之一部，相互利用他人之行為，以達其犯
    罪之目的者，即應對於全部所發生之結果，共同負責（最高
    法院77年度臺上字第2135號、28年度上字第3110號判例足資
    參照）。是被告乙○○與綽號「阿順」、李春松、綽號「安
    哥」、「阿海」等成年男子間，就前開犯行，均有犯意聯絡
    及行為分擔，應論以共同正犯（刑法部分條文於94年2月2日
    公布修正，於95年7月1日施行，其中刑法第28條雖有修正，
    但對被告乙○○無有利與否之問題，依刑法第2條第1項前段
    適用條正前規定）。被告乙○○並無毒品危害防制條例第17
    條規定「供出毒品來源，因而破獲」之情形，故無法依該規
    定減輕其刑。
三、被告乙○○之選任辯護人以被告乙○○非主要犯罪行為人
    尚未對社會產生具體危害犯後  態度良好，顯已悔悟
    上有高齡老母、妻子及兩名子女均賴被告扶養等，請求依刑
    法第59條規定酌減其刑云云。惟按刑法第59條之酌量減輕其
    刑，必於犯罪之情狀，在客觀上足以引起一般同情，認為即
    予宣告法定低度刑期，猶嫌過重者，始有其適用，至於被告
    無前科，素行端正，子女眾多等情狀，僅可為法定刑內從輕
    科刑之標準，不得據為酌量減輕之理由；復按刑法第59條之
    規定，係裁判上之酌減，乃法院於職權範圍內得為酌定之事
    項，除其裁量權之行使，明顯違反比例原則外，不得任意指
    為違法（最高法院著有51年度臺上字第899號判例及93年度
    臺上字第1159號判決參照）。查被告乙○○於86年間因違反
    麻醉藥品管理條例案件，經本院判處有期徒刑8月，於87年
    11月5日執行完畢；又於89年間因賭博案件，經原審判處有
    期徒刑3月確定，於89年3月23日易科罰金執行完畢；再於93
    年間因毒品危害防制條例案件，經裁定送觀察勒戒，認無繼
    續施用毒品之傾向，於93年4月27日經臺灣臺中地方法院檢
    察署檢察官為不起處分確定，有臺灣高等法院被告前案紀錄
    表1份在卷可憑，足知被告乙○○於本案雖不構成累犯，但
    其素行非佳，其不思以正當途徑掙取金錢，竟因利慾薰心，
    貪圖可以70萬元低價購入一塊海洛因磚之暴利，同意在臺灣
    北部沿海地區接取海洛因磚8塊，淨重高達2892.40公克，數
    量甚鉅，純度亦高達百分之84.65，較之零星夾帶海洛因且
    純度不高者非可比擬，苟順利流入市面，將助長無數毒品犯
    罪，消耗國家為杜絕毒品犯罪所付出之社會成本極大。故縱
    被告乙○○於法院審理時坦承犯行，但其犯罪之情狀，在客
    觀上並無認為宣告法定低度刑期，猶嫌過重之情形，因此尚
    非得依刑法第59條之規定酌減其刑。
四、原審對被告乙○○論罪科刑，固非無見，惟查：(1)原判決認
    被告乙○○另與綽號「阿順」、「安哥」及李春松等人共犯
    懲治走私條例第2條第1項之私運管制物品進口罪，然被告乙
    ○○並未參與懲治走私條例之犯行（理由詳後述），原審此
    部分事實認定即有未當。(2)被告乙○○雖於原審坦承運輸第
    一級毒品犯行，惟其於原審另亦否認運輸毒品犯行，辯稱：
    伊僅係受「阿順」之託寄放而代為保管云云，則被告乙○○
    應非完全自白其犯行，原審未詳細說明其究係採信該被告乙
    ○○於原審審審理時何一部分之供詞，及其摒除其餘部分之
    心證理由，即遽為上開認定，難謂無判決理由不備之違誤。
    (3)依毒品危害防制條例第18條第1項規定，得諭知沒收並銷
    燬之者，以查獲之毒品及專供製造或施用毒品之器具為限，
    並不及於毒品之外包裝。而毒品外包裝既係用於包裹毒品，
    防其裸露、潮濕，便於攜帶販賣，亦係供販賣毒品所用之物
    ，應依毒品危害防制條例第19條第1項之規定宣告沒收之，
    方屬適法。本件依原判決事實之記載及理由之說明，經查獲
    之第一級毒品海洛因磚8塊，其空包裝重313.54公克，業與
    海洛因析離而分別鑑秤其重量，並無不能個別宣告沒收之情
    事，原判決未依同條例第19條第1項之規定宣告沒收之，而
    併依毒品危害防制條例第18條第1項諭知沒收銷燬，亦有適
    用法則不當之違背法令。檢察官上訴認被告甲○○與乙○○
    係共同正犯，惟被告甲○○並非共犯（理由詳後述），檢察
    官對乙○○部分之上訴為無理由；又被告乙○○上訴否認共
    犯懲治走私條例第2條第1項之私運管制物品進口罪部分犯行
    ，其上訴為有理由（理由詳後述），原判決關於被告乙○○
    部分，既有前開可議之處，自屬無可維持，應由本院將被告
    乙○○部分撤銷改判。爰審酌被告乙○○前有違反麻醉藥品
    管理條例、賭博及毒品危害防制條例之前案紀錄，業如前述
    ，堪認其品行不佳，且無悛悔向上之心，其不思以正當途徑
    掙取金錢，明知海洛因係屬戕害身心之毒品，足以使施用者
    導致精神障礙、性格異常，甚至造成生命危險之生理成癮性
    及心理依賴性，竟因貪圖運輸第一級毒品海洛因所能獲取之
    暴利，同意在臺灣地區接取保管淨重高達2892.40公克、純
    度亦高達百分之84.65之海洛因磚8塊，嚴重助長國人施用毒
    品之惡習，戕害國民身心健康，並危害社會治安甚鉅，惟念
    及本案巨額毒品尚未流入市面即為警查獲，且被告犯後於原
    審審理時坦承犯行，具有悔意，及其尚有高齡老母及2名子
    女需要扶養（有戶籍謄本1份在卷可參）等一切情狀，量處
    如主文第2項所示之刑，並依刑法第37條第1項規定，宣告褫
    奪公權終身。扣案之第一級毒品海洛因磚8塊（經鑑定共淨
    重2892.40公克，純度百分之84.65，純質淨重2448.42公克
    ）係屬查獲之毒品，應依毒品危害防制條例第18條第1項前
    段規定諭知沒收銷燬之。另經查獲之第一級毒品海洛因之「
    空包裝」（重313.54公克，為外包裝）及扣案包裝海洛因之
    塑膠袋3個，均為被告乙○○及「阿順」等人所有犯運輸毒
    品罪所用之物，且具有防止毒品裸露、逸出及潮溼之功用，
    並便於運輸；另扣得0000000000號行動電話一具（含SIM卡
    一張），為被告乙○○所有，且係其與共犯李春松等人互相
    聯繫運輸毒品所用之物，業經被告乙○○供明在卷；前開物
    品均應依毒品危害防制條例第19條第1項之規定宣告沒收之
    。因上開物品均經扣案，故毋庸再依同條規定諭知不能沒收
    時，追徵其價額或以其財產抵償之。
五、按刑罰法令關於沒收之規定，有採職權沒收主義與義務沒收
    主義。職權沒收，指法院就屬於被告所有，並供犯罪所用或
    因犯罪所得之物，仍得本於職權為斟酌沒收與否之宣告，例
    如刑法第38條第1項第2款、第3款、第3項前段等屬之。義務
    沒收，又可分為絕對義務沒收與相對義務沒收二者。前者指
    凡法條規定「不問屬於犯人與否，沒收之。」者屬之，法院
    就此等之物，無審酌餘地，除已證明毀滅外，不問屬於犯人
    與否或有無查扣，均應沒收之，例如刑法第200條、第205條
    、第209條、第219條、第266條第2項、毒品危害防制條例第
    18條第1項前段等屬之；後者，供犯罪所用或因犯罪所得，
    且以屬於被告所有者為限，始應予以沒收，例如毒品危害防
    制條例第19條第1項前段、修正前著作權法（87年1月21日修
    正公布前之著作權法）第98條、肅清煙毒條例第13條第1項
    是（最高法院89年度臺上字第5605號判決參照）。本案雖扣
    得0000000000號行動電話，而被告乙○○曾持該支行動電話
    與共犯李春松互相聯繫運輸毒品之事，惟該支行動電話係被
    告甲○○所有，有扣押物品清單可稽（見偵卷第95頁），因
    尚無積極證據足認被告甲○○為本案共犯（詳如後述），該
    支行動電話即無從依毒品危害防制條例第19條第1項前段規
    定宣告沒收之。又扣得被告乙○○所有之0000000000號行動
    電話一支（含SIM卡一張）、SIM卡3張及同案被告甲○○所
    有之0000000000號行動電話一支（含SIM卡一張），均無積
    極證據足認與本案被告乙○○所犯運輸毒品有何關連；另在
    查獲自用小客車駕駛室內及甲○○之皮包內扣得海洛因4包
    、安非他命一包、玻璃吸食器2支、藥鏟2支等物，均屬同案
    被告甲○○所有供施用毒品之物，業據被告甲○○供述在卷
    ，上開物品均與本案被告乙○○運輸第一級毒品罪無關，故
    均不在本案宣告沒收。
六、至被告乙○○未犯懲治走私條例第2條第1項之私運管制物品
    進口罪，其理由如次：(1)、本件相關之「阿順」、「安哥」
    、「阿海」均未查獲，因此僅能依被告乙○○所供以判斷其
    有無參與走私之犯行，被告乙○○於警訊供稱：「警方所查
    獲之8塊海洛因毒品是一綽號「阿順」之男子叫我於94 年5
    月13日上去台北縣金山鄉向一綽號「安哥」之男子拿的，叫
    我拿回去放好，到時候他會叫人來向我拿。」、「（你是否
    知道『阿順』的真實姓名、聯絡電話及現在在何處？）我不
    知道他真實姓名、聯絡電話，我都是去大陸和他接洽的，他
    再叫我回臺灣後找綽號『安哥』之男子拿海洛因。」、「（
    你於94年5月12日回國後去過什麼地方？見過什麼人？ ）我
    回國後便叫甲○○上來桃園機場載我前往金山鄉的旅社住宿
    ，13日早上起床後我便自己去找安哥聊天，並對他表示是阿
    順叫我來找他拿8塊海洛因，安哥表示那8塊海洛因交給綽號
    『阿海』之男子，但是阿海後來跟安哥說那8塊海洛因弄丟
    了，後來我在安哥家中等消息，期間也有去吃飯，安哥和阿
    海當時就外出去找這批海洛因，當天晚上7、8點左右安哥對
    我說，那8塊海洛因阿海在金山海邊的草叢裡找到了，安哥
    和我便開安哥的車到金山海邊去找阿海拿海洛因，拿到東西
    後安哥便直接載我到他家樓下，我便將8塊海洛因放到甲○
    ○的車子後行李箱，安哥便又載我到餐廳將甲○○載回他家
    ，後來便由甲○○開車載我回清水了，後來在國道中山高速
    公路后里收費站為警方查獲8塊海洛因毒品。」等語（見94
    年度偵字第8526號偵卷第106、107頁），足認「阿順」並未
    告知被告乙○○前開毒品係以何方式夾帶入境，「阿順」告
    訴被告乙○○時毒品應係已走私入臺灣，及被告係於回臺後
    始知綽號「安哥」男子尚無法交付前開毒品。(2)、參以被告
    乙○○偕同被告甲○○出遊之目的在於運送前開8塊海洛因
    至安全處所，以從中獲取以70萬元低價購買其中一塊以供施
    用或運用之利益，並無證據證明被告乙○○確有參與走私毒
    品之謀議及行為分擔等情，是被告乙○○與綽號「阿順」間
    之協議內容應僅止於運輸毒品，尚難以被告乙○○有參與尋
    找丟包之前開海洛因及代為運輸可獲取低價購買其中一塊毒
    品之利益，即認其併有共犯走私之犯意聯絡及行為分擔，併
    予敘明。
貳、被告甲○○部分：
一、公訴意旨另以：被告甲○○與乙○○係男女朋友關係，知悉
    年籍不詳綽號「阿順」之成年男子時會自大陸地區，以漁船
    夾藏第一級毒品海洛因，再海運運輸至臺灣北部沿海地區丟
    包後，由年籍不詳綽號「安哥」之成年男子拾取交運至中南
    部地區供販賣，遂共同基於運輸第一級毒品海洛因之犯意聯
    絡，由乙○○先於94年5月12日前數日赴大陸地區與年籍不
    詳綽號「阿順」之成年男子洽談運輸及在臺灣地區接取第一
    級毒品之地點、日期，並達成在臺灣地區代為運輸第一級毒
    品海洛因8塊予年籍不詳綽號「阿海」者，及乙○○得自由
    處分其中一塊之協議。協議達成後，乙○○即於同年5月12
    日取道澳門搭機返回桃園中正國際機場，並由知情之被告甲
    ○○駕駛車號8V－3172號自用小客車前往迎接，且立即駛往
    臺北縣淡水、金山等地，等待年籍不詳綽號「安哥」訊息。
    迄同年月13日夜間，年籍不詳綽號「安哥」者表示已順利在
    海邊打撈漁船丟包之第一級毒品海洛因8塊成功，乙○○及
    被告甲○○即駕駛車輛前往接取，並將毒品藏置於後車箱，
    由被告甲○○駕駛取道國道一號高速公路往臺中方向折返。
    於94年5月14日1時許，在國道高速公路臺中縣后里收費站南
    下處欄檢車號8V－3172號自用小客車，被告甲○○自行自後
    車箱中取出第一級毒品海洛因8塊含袋重3,210公克（分別為
    370公克2塊、450公克1塊、400公克3塊、410公克2塊），因
    認被告甲○○涉犯毒品危害防制條例第4條第1項之運輸第一
    級毒品罪嫌，蒞庭檢察官又補充論告被告甲○○同時涉犯懲
    治走私條例第2條第1項之私運管制物品進口罪嫌。
二、按犯罪事實應依證據認定之，無證據不得認定犯罪事實；不
    能證明被告犯罪者，應諭知無罪之判決；刑事訴訟法第154
    條第2項、第301條第1項分別定有明文。又按認定不利於被
    告之事實，須依積極證據，苟積極證據不足為不利於被告事
    實之認定時，即應為有利於被告之認定，更不必有何有利之
    證據；另按事實之認定，應憑證據，如未能發現相當證據，
    或證據不足以證明，自不能以推測或擬制之方法，以為裁判
    基礎；復按認定犯罪事實所憑之證據，雖不以直接證據為限
    ，間接證據亦包括在內；然而無論直接或間接證據，其為訴
    訟上之證明，須於通常一般之人均不致有所懷疑，而得確信
    其為真實之程度者，始得據為有罪之認定，倘其證明尚未達
    到此一程度，而有合理之懷疑存在時，事實審法院復已就其
    心證上理由予以闡述，敘明其如何無從為有罪之確信，因而
    為無罪之判決，尚不得任意指為違法。又刑事訴訟法第161
    條已於91年2月8日修正公布，其第1項規定：檢察官就被告
    犯罪事實，應負舉證責任，並指出證明之方法。因此，檢察
    官對於起訴之犯罪事實，應負提出證據及說服之實質舉證責
    任。倘其所提出之證據，不足為被告有罪之積極證明，或其
    指出證明之方法，無從說服法院以形成被告有罪之心證，基
    於無罪推定之原則，自應為被告無罪判決之諭知；最高法院
    著有30年度上字第816號判例、40年度臺上字第86號判例、
    76年度臺上字第4986號判例、92年度臺上字第128號判例可
    資參照。
三、公訴人認被告甲○○共同涉犯運輸第一級毒品及私運管制物
    品進口罪嫌，無非係以：有前開扣案毒品、照片及車輛係
    由其駕駛足證。由通訊監察譯文中，發現被告甲○○時與
    他人有毒品對談，於94年3月17日更向他人表示：伊朋友每
    月固定自大陸地區進口毒品5、60塊，交由伊處理等語，有
    通訊監察譯文1份足憑。徵之其遭攔檢時係自行由後車廂
    取出前開8塊第1級毒品，亦證其知情等為其論據。另於原審
    審理中，蒞庭檢察官又補充如下：被告乙○○與甲○○為
    男女朋友關係，難免有代為掩飾犯行之動機，故被告乙○○
    此部分證言之可信性可疑。被告乙○○自94年5月13日凌
    晨3時26分許至同日中午止，在汽車旅館使用被告甲○○000
    0000000號手機及自己之0000000000號手機，連續與李春松
    通話談論尋找海洛因一事，被告甲○○與乙○○共處一室，
    不可能未聽聞交談內容。被告乙○○自承「安哥」開車搭
    載被告2人前往餐廳時，曾以較模糊之說法與乙○○談論尋
    找海洛因之事，被告甲○○自有聽聞。被告甲○○辯稱乙
    ○○當時告知要去臺北玩云云，然依被告甲○○供述之行程
    ，其多半為獨自一人，顯然知悉此行之目的並非遊玩。警
    方要求被告甲○○將覆蓋的毯子掀起，其起初並不願意，係
    警員莊富堯加重語氣後，被告甲○○方掀起覆蓋，可知被告
    甲○○應知備胎處有大量毒品，方有如此反應。被告甲○
    ○駕駛車輛行經后里收費站時，突然變換車道欲躲避查緝，
    顯係畏罪心虛。被告乙○○雖稱其與「安哥」一同前往取
    得海洛因後，後又由「安哥」駕車返回被告甲○○之車輛停
    放處，將海洛因磚藏放於行李廂後，再返回餐廳與被告甲○
    ○碰面等語。然本案8塊海洛因磚市價高昂，如過失遺失被
    告乙○○之安全即有危險，惟被告乙○○竟如此輕率地置於
    行李廂內即離去，故此部分證言與常理不符。
四、訊據被告甲○○堅決否認其有運輸第一級毒品及私運管制物
    品進口之罪行，辯稱：伊施用毒品來源是向綽號「大頭」拿
    的，伊並不認識綽號「阿順」、李春松、綽號「安哥」、「
    阿海」等人，也沒聽乙○○說過有漁船自大陸夾藏海洛因到
    臺灣北部沿海丟包之事。於94年5月12日乙○○叫伊去桃園
    中正機場接他回清水，後來乙○○說要去臺北找朋友，順便
    玩一玩。到臺北時已經很晚，就到汽車旅館住，晚上11、12
    點時，乙○○向伊借車，說要出去找朋友，後來伊睡覺睡到
    中午，所以不確定乙○○幾點回來，也不知道乙○○有用伊
    之手機和別人通話。中午過後，乙○○帶伊去金山找綽號「
    大仔」（應就是「安哥」）之朋友，伊將車停在金山高中附
    近的停車場，乙○○朋友載伊2人去餐廳吃飯，後來他們2人
    到餐廳外面講話，乙○○再進來跟伊拿車鑰匙，不知他要做
    什麼，約過2、3個小時，至晚上9點多乙○○才又回到餐廳
    將車鑰匙還伊，再由那個朋友載伊和乙○○去開車。之後伊
    就直接開車上高速公路，要載乙○○回他清水的家。是警察
    臨檢時，叫伊掀開後行李廂的地毯時，伊才知道車內有海洛
    因磚。因伊本身有吸毒，所以看到警察要臨檢，才會變換車
    道，伊完全不知道本案走私海洛因的事等語。經查：
  (一)原公訴人指稱：由通訊監察譯文中，發現被告甲○○於94年
    3月17日向他人表示：伊朋友每月固定自大陸地區進口毒品5
    、60塊，交由伊處理等語，可證被告甲○○知情云云。惟依
    卷附被告甲○○0000000000號行動電話於94年3月17日監察
    譯文所示（見偵查卷第115至118頁），其中被告甲○○向某
    男（毒販）抱怨：「那差太多啦！你差太多又那麼貴，外面
    的價錢他去拿也沒那麼貴，我被人家罵死了。」，某男（毒
    販）則回以：「這次回來這個是白仔啦！我朋友他這個都固
    定的，人家1個月固定5、60塊，都皮箱回來的，回來都不是
    只有負責交我們的。他東西絕對都2百度以上，拿回來如果
    沒有2百度以上，都可以拿來還。你跟我說這種情況，真的
    就是人家動過了。」等語，可知前開對話應係被告甲○○向
    某毒販抱怨其販賣之毒品純度不高且價格昂貴，該毒販才解
    釋其毒品來源，故原公訴人誤認該毒販之說詞為被告甲○○
    之表示，顯有誤會。
  (二)原公訴人又以被告甲○○為警攔檢時，係自行由後車廂取出
    前開8塊海洛因，而認其知情云云；另原審蒞庭檢察官認被
    告甲○○駕駛車輛行經后里收費站時，突然變換車道欲躲避
    查緝，及警員莊富堯加重語氣後，被告甲○○方掀起覆蓋，
    可知被告甲○○應知備胎處有大量毒品，方有如此反應云云
    。然而，證人即國道公路警察局第三隊警員莊富堯於原審結
    證稱：檢察官反黑中心請求伊單位協助在后里南下收費站協
    尋8V－3172號車，伊等在后里收費站南下處攔下該車，那時
    叫該車停車時，他們就停下來，並沒有閃避的動作，伊等請
    乙○○和甲○○兩位下車，並要求他們出示隨身攜帶的物品
    以供查看，他們打開後行李廂之行李給伊等看，乙○○將行
    李放回後車廂後，就急忙將後車廂關上，伊再請他們將備胎
    上的覆蓋板打開，在備胎內不應該有其他的物品，但卻看到
    塑膠袋，所以在合理懷疑之下，伊多次叫他們自行將塑膠袋
    拿出來，他們沒有拿出來，等到伊加重語氣後，站在後行李
    廂旁邊的甲○○才將塑膠袋拿出來，並打開，她打開塑膠袋
    看後就呆在那裡。那是市場購買的紅白普通塑膠袋，原有綁
    起來，從外表上看不出裡面的東西，當時乙○○站在伊旁邊
    ，伊多次問他們2人袋內是什麼東西，乙○○有告訴伊那是
    海洛因等語（見原審卷第102至105頁），由上可知被告甲○
    ○當時係站在後行李廂旁邊，警員方命被告甲○○拿出及打
    開備胎旁之塑膠袋，而非被告甲○○自行由後車廂取出8 塊
    海洛因甚為明確。徵之被告甲○○打開塑膠袋觀看後之反應
    係「呆在那裡」，而未回答袋內究為何物，反觀被告乙○○
    於將行李放回後車廂後，就急欲將後車廂關上，嗣又回答警
    員說塑膠袋內之物品是海洛因等情截然不同。據此堪認被告
    甲○○對於備胎旁之塑膠袋內裝有8塊海洛因磚一情，亦甚
    感驚訝而至神情木然，依此難認被告甲○○顯然知悉其車內
    有8塊海洛因磚乙節。至證人莊富堯於原審另證述：警方經
    檢察官指揮，在后里收費站南下處協助攔下車號8V－3172號
    自用小客車，請車上之人出示隨身攜帶之物品以供查驗，女
    生（即甲○○）乃下車應警方之要求，自後車廂將備胎上覆
    蓋板打開，警方見有一包塑膠袋，乃多次要求將塑膠袋取出
    ，未獲置理，詢問是何東西，亦未回應，俟警方加重語氣後
    ，甲○○始取出塑膠袋，打開發現有8塊海洛因，當日甲○
    ○對於全部過程均未配合云云（見原審卷第103至106頁）。
    而被告甲○○於本院本審亦供述：「後來警察就很大聲要我
    把地毯掀開，．．，在他們喊第2聲時，我才掀開」等語（
    見本院本審卷第84頁），參以查獲地點係高速高路，來往車
    輛噪音及風聲均很大，縱被告甲○○動作緩慢，未於員警第
    一次要求時立時將備胎處之塑膠袋取出，亦難據此即認被告
    甲○○有不配合臨檢之情。況將前開8塊海洛因放置汽車備
    胎處者為被告乙○○，苟被告甲○○亦知悉前開海洛因之存
    在，理應如同被告乙○○般採取被動姿態，拒絕配合員警之
    要求掀開備胎處之覆蓋物，始符常理，惟其仍配合查驗將前
    開塑膠袋取出交予員警，又於被告乙○○坦承塑膠依內裝有
    海洛因時呆愣原地，顯然其不知後車箱內有藏有海洛因之情
    事，尚難以前開海洛因係由被告甲○○自行取出，即推認被
    告甲○○亦知悉塑膠袋內裝有海洛因。
  (三)被告甲○○於89年間因毒品危害防制條例案件，經觀察勒戒
    及強制戒治過，復因施用第一、二級毒品罪，於92年6月23
    日經臺灣彰化地方法院定執行刑為有期徒刑1年2月確定，於
    本案查獲後，亦因施用第一、二級毒品罪，於94年年8月1日
    經原審定執行刑為有期徒刑1年4月確定，有臺灣高等法院被
    告前案紀錄表及本院宣示判決筆錄各一份在卷可稽。又本案
    於94年5月14日查獲時，另自被告甲○○之自用小客車及皮
    包內扣得海洛因4包、安非他命1包、玻璃吸食器2支、藥鏟2
    支等物，被告甲○○自承該等物品係其所有，且預備供己施
    用，可知被告甲○○於本案查獲時，因其本身有施用毒品行
    為，且車上亦有供施用之毒品及器具，其擔心己身施用毒品
    犯行被查獲而有逃避警員查緝之動作，亦屬常情。故縱被告
    甲○○駕車行經后里收費站時有變換車道及警員莊富堯加重
    語氣後始掀起覆蓋等情事屬實，但不能僅以該等逃避查緝之
    動作，即遽以推論其對於備胎下有8塊海洛因磚一事有所知
    情。
  (四)依卷附海巡署台中查緝隊監察號碼：0000000000（乙○○之
    行動電話號碼）、0000000000號（甲○○之行動電話號碼）
    電信監察譯文表記載之內容觀察，自94年5月13日凌晨3時26
    分許起至同日清晨5時5分許止，乙○○使用甲○○之000000
    0000號行動電話與李春松通話，自同日清晨5時19分許起至
    同日中午止，復以其自己使用之0000000000號行動電話與李
    春松通話，而當時甲○○與乙○○同在一起，且雙方同往汽
    車旅館休息，嗣並同往餐廳赴約，並未真正旅遊等情，雖據
    乙○○供述在卷，並有上開電信監察譯文表2紙可考（見偵
    查卷第7284頁），蒞庭檢察官亦認被告乙○○與李春松2人
    在電話中互相談論尋找海洛因之事，被告甲○○與乙○○共
    處一室，不可能未聽聞交談內容云云。惟由上開監察文所示
    被告乙○○以0000000000、0000000000號行動電話向李春榮
    表示者，有：(1)、閒聊自己、朋友、天氣等事情而完全聽不
    出與尋找及運輸毒品有關者（包括：5月13日凌晨6時19分、
    5月13日凌晨6時47 分、5月13日11時15分、5月13日11時19
    分、5月13日11時20 分、5月13日11時33分、5月13日12時54
    分、5月13日13時28 分之對話表示）。(2)、可隱約猜測被告
    與李春松正在尋找某物者：「說看到人家用手電筒去照他，
    就緊張啊！」、「有啦啦隊兩個就在不同位置啊！」、「兩
    個站不同邊啦！他其他的我就不知道怎麼弄了啦！」、「他
    就就熊熊手電筒啦啦隊他就一直問啊！我沒講哪有辦法。」
    等語（5月13日凌晨5時19分），「車子不在ㄟ。」、「但我
    昨晚在那邊那麼晚走還在啊。」、「我去四處繞繞啦」（5
    月13日凌晨5時43分），「找不到啊！四處都找不到啊！我
    來就多來的啊！我昨天也是來，先去找不到，在來找不到，
    才去他家等啊！在來這邊找不到多找的。」等語（5月13 日
    凌晨5時59分），「我跟你說，他們就是丟不夠那個，那時
    候剛好水剛好．．．」、「他就是跟我說這樣說啊！」（5
    月13日凌晨6時36分），「後來就那個叫我回來睡一下啊！
    說下麼在打給我，他說的多天真，他是說那個，那你看過的
    少年仔。」、「他說那個，應該是不敢啦！不過可能有問題
    。」、「結果他老婆跟落一句，奇怪，說要叫他去作工，結
    果把他丟在路上沒在（載）他。」、「昨天啊！他是不是常
    去幫忙，所以我說那種的你都聽不懂，結果又沒有，他兩夫
    妻給我的感覺都是邪氣啊！想說晚點在看看。」、「他說一
    句多扯你知道嗎？他是叫我講，我回他說慢且啦！你叫他去
    找詳細一點，那影響很大啦！」、「因為他講一句話很天真
    我才這樣子跟他講，他說，他要他媽湊一些，其他的，他在
    作工抵你。」、「我說那還有可能嗎？整個都散光光，講一
    個難聽一點的，老闆看到這種人，那麼懶惰要做不做的，鬼
    要請喔！還有工可以做？」、「我跟他（指妹仔）這個這麼
    嚴重，枉費在講都沒在聽，還有白工可以做？整個股東散光
    光，連工也不用做了，還不知道，還在想那些，竟然講出來
    講這樣，叫我直接講，我跟他講，你叫他去找詳細一點，那
    事情很複雜費事啦。」等語（5月13日凌晨8時45分），「我
    跟你說他算是有她，跑出去沒有回，來他說天亮在找看看
    ，如果他自己要回來就比較快，如果沒有也不好，找他不想
    讓人家知道，你不要打電話問，他你如果說要關心，就在回
    來一趟，你來坐一坐他就會說了」、「我現在在這，他天亮
    如果找的到，有心情陪我，我才能跟他研究工作」、「我不
    是跟你說我想待在家裡，你就說七仔對我不錯，帶她去走走
    沒關係。」、「你如果說乖乖也是要聽話，如果不聽話乖乖
    會讀書也沒有用，人有那個命比較要緊，書不讀打拼賺錢。
    」、「自己跑掉要去找人，我說你聽啦！他可能愛到，了家
    裡的人知道在，緊張的樣子，我想大概情形是這樣，人家
    傷心也知道。」、「我現在要跟他接觸，也要他明天聯絡回
    來，高興高興，這樣去才有用，要不然本來他叫我在他朋友
    那睡，我就睡不下去」、「我騙他說我還有一個朋友，不用
    去旅社睡，我心情艱苦，人一直艱苦啦。」、「跟你一樣，
    你跟他不錯，我們不錯意思一樣啊！現在變成等他天亮會聯
    絡嗎？我剛才和他坐很晚才走」、「我本來要幫他找，他說
    他才找一圈回來，去幫忙找也沒有用，要不然我是想說找看
    看有用嗎？要不然我是想說找看看有用嗎？他說現在還要在
    去，他比較知道位置，我想說朋友當然要大家一起，找他就
    說他天亮才要在去。」、「我有跟他說啊！連那天在說的時
    候，一個地方的頭頭，人家有聽到，也很高興跟他說你很厲
    害，還會跟人家做東西，我說也可以連那個一起滲下去，我
    有跟他說了啊！」等語（5月13日凌晨零時30分），「．．
    ．他說什麼回來在去，我想說奇怪怎麼來會找不到人，他說
    他回來在出去找，找到我打給你那時才回來」、「找到哪時
    候才回來，我在那邊跟他聊聊，我才過來，他說天亮才在去
    找，我說你如果找到了在打給我，我在過去跟你坐，你如果
    找不到，看怎樣再打一個電話。」、「他說他天亮才要去找
    看看啊！他找到去坐才有意思啊！找不到心情就差了，我去
    哪有用」、「還有一個人在那邊啊！就那個人吧！他說他可
    能天亮，他先回休息一下，那個如果還是沒有，他天亮一大
    早在去找。」、「就晚上看不到啊！」、「你不能說沒關係
    啊！他已經找到現在了，結果他回來，他那個還在那邊找，
    當然是看會不會這樣子啊！」等語（5月13日凌晨3時13分）
    ，「我跟你講喔！現在天亮我在看，你暫時對我都先不要提
    起，我有再想一個辦法，你對我不要提，到時候看怎樣，我
    再給你電話，不然在拼回來一趟。」、「你暫時先不要講，
    我想到一個方法，很理想，你聽懂意思嗎？」、「他就在說
    ，那天就有講好了，結果又抹東西又叫人家跟他拿，害他都
    沒睡，這樣子就全都是問題了啊！都已經是大人大種了，又
    不是像孩子那麼重眠，不可能起來一下要睡個好幾個鐘頭。
    」、「我現在大約跟你講一下，萬一如果有什麼情形，就是
    一樣，．．．（模糊）這個動作拖後而已啦！一切照常啦！
    到時候如果有．．．（模糊）發生也是要來找他啦！你懂嗎
    ？」、「但是你不能現在啊！你現在這樣哪有用，你現在就
    好像是晚一點在發生，萬一是這樣子，也是要這樣子走啦！
    這樣子意思是你明白嗎？我晚一點看怎樣在打算啦！我這算
    是最壞裡面的辦法了啦！」等語（5月13日凌晨4時57分），
    「如果以正常的話真的有這種情況是不是要他負責。」、「
    如果萬一這樣，你到時候也是要跟那個講一下，你就要回來
    了。」等語（5月13日凌晨5時5分）。依前開被告乙○○之
    對話，並未提及載運貨物及與毒品之種類、成分、數量、純
    度等有關之術語，似不易使人聯想到被告乙○○欲尋找之物
    為車子、或人以外之物，且前開片面對話，被告甲○○既非
    對話人，僅係從旁聽得，則其縱依被告乙○○使用「啦啦隊
    」、「連那個滲下去」等暗語可聯想到與「警察」及「毒品
    」有關，惟從被告乙○○整體對話觀之，尚無從確知被告乙
    ○○欲尋找或運輸之物為何，亦無從確知其尋找之地點及運
    輸之目地的及目的為何，再被告乙○○前後對話中除了找車
    子，還有找人，顯然被告乙○○不欲被告甲○○知悉其等欲
    尋找者為何物。且觀上開對話多為深更半夜，被告甲○○所
    辯：5月12日晚上11、12點時乙○○向伊借車，說要出去找
    朋友，後來伊睡到中午，所以不確定乙○○幾點回來，也不
    知道乙○○有用伊之手機和別人通話等語，核亦與被告乙○
    ○於原審以證人身分作證之證詞大致相符。是並無證據顯示
    被告甲○○聽得此些對話後，即對被告乙○○有所詢問並進
    而參與其等運輸毒品之計劃，或被告乙○○凌晨出去找安哥
    時，甲○○亦一同前往，或被告甲○○曾看見被告乙○○將
    前開海洛因藏於後車箱備胎處等情，是尚難以被告甲○○或
    曾聽聞被告乙○○與林春松間之對話，即認其知悉被告乙○
    ○等人運輸者為毒品海洛因。再被告與甲○○來往2、3 年
    期間，即曾外宿同遊數次，不一定是名勝地區，想去哪裡就
    去哪裡等情，業據被告乙○○於本院以證人身分證述明確（
    見本院本審卷第77頁），核與被告甲○○於本院供稱：以往
    也都是這樣，沒有特定要去哪裡玩，只是找朋友、吃飯、去
    汽車旅館等語相符（見本院本審卷第84頁），是被告等2人
    出遊向無特定目的地，是被告乙○○於此次出遊時與李春松
    等人見面、吃飯及互通電話等情，對被告甲○○而言，尚屬
    常態，是尚難以被告甲○○當時既駕車載送，並與被告乙○
    ○同處，即謂其知悉被告乙○○與李春松以暗語交談之內容
    及與李春松密切聯繫，暨與「安哥」接觸之目的即在運輸毒
    品。再觀被告甲○○0000000000號行動電話94年5月12日與
    被告乙○○通話之監察譯文（見偵查卷第79至80頁），得知
    被告乙○○於94年5月12日欲搭機返臺前才聯絡被告甲○○
    前往機場接機，且2人之通話中均毫無涉及運輸海洛因之事
    。是依現有證據尚難以被告乙○○與李春松之監察譯文，即
    逕予推論被告甲○○知悉被告乙○○前往北部沿海係欲運回
    海洛因磚一情。
  (五)被告乙○○於94年10月21日原審結證稱：於94年5月12日下
    午3點多聯絡甲○○去中正機場載伊，後來伊跟甲○○說要
    帶她到北部沿海玩，順便去找朋友。一開始先在金山的汽車
    旅館休息，13日凌晨伊自己開車出去，和朋友「安哥」談了
    一些話，約凌晨2、3點伊就回旅館休息，中間和「安哥」還
    有通電話，那時甲○○在睡覺。隔天13日快中午的時候，伊
    和甲○○到「安哥」家去找「安哥」，伊上去找「安哥」，
    甲○○留在車上，伊上去之後，問「安哥」有無準備好東西
    ，說是「阿順」叫伊來拿的，「安哥」說他要去找「阿海」
    ，後來「安哥」跟伊下來，甲○○的車放在「安哥」家樓下
    路旁，由「安哥」開車載伊和甲○○去附近的海邊逛，在車
    上伊和「安哥」有講到海洛因的事情，講得比較含糊一點，
    甲○○應該聽不出是在談海洛因的事情。下午4點多時「安
    哥」帶伊2人去海邊的餐廳吃飯，到晚上7點多，「安哥」在
    外面講電話，叫伊出去一下，「安哥」說「阿海」已經準備
    好了，看是伊和他一起去拿還是他自己去拿，伊說一起去，
    當時伊出去時沒有跟甲○○打招呼，所以她不知道伊出去，
    她後來應該會發現伊和「安哥」不見了。「安哥」開車載伊
    去1 個靠近海邊的地方拿東西，「阿海」將海洛因拿給「安
    哥」，「安哥」叫伊點一下拿的數量對不對，伊有點，數量
    8塊是正確的。伊將海洛因拿到「安哥」車上，然後「安哥
    」開車送伊回他家約晚上8、9點，伊原來是要將海洛因放在
    自己的行李箱內，但是裝海洛因的塑膠袋有一點濕，伊怕會
    弄濕衣服，所以才放在甲○○車子後車廂的備胎下，當時甲
    ○○仍在餐廳內，所以她沒有看到伊放海洛因的情形。之後
    「安哥」說伊再去餐廳喝1杯，伊說好，離開前伊將甲○○
    的車用遙控器鎖起來。回到餐廳後發現多了「安哥」的太太
    及1對夫妻跟甲○○在餐廳內，後來因為時間過晚，伊要求
    「安哥」將伊和甲○○載回他家去牽車，到他家之後，伊將
    鑰匙拿給甲○○，叫甲○○開車上高速公路往南部的方向，
    在后里收費站時看到警車在那裡臨檢，伊叫甲○○變換車道
    ，後來還是被查獲。伊未曾跟甲○○講過本件載海洛因的事
    情，因「阿順」交代這件事情愈少人知道愈好等語（見原審
    卷94年10月21日審理筆錄第23頁至34頁）。
  (六)被告甲○○於警訊及原審訊問、準備程序、審理期間，與被
    告乙○○均被禁止接見通信，並互相隔離訊問下，先後供稱
    ：5月12日乙○○下午4、5點打電話給伊，要伊到桃園中正
    機場去接他回清水，晚上7、8點接到他時，他就向伊提議說
    要帶伊到臺北玩，順便找朋友，12日去到臺北已經很晚了，
    就到汽車旅館住，晚上11、2點或2、3點的時候，乙○○叫
    伊車借他出去找朋友一下，後來伊都在睡覺，所以不確定乙
    ○○幾點回來，也不知道乙○○有用伊之手機和別人通話。
    到中午的時候，乙○○叫伊起來，說要和朋友吃飯，乙○○
    帶伊去金山找綽號「大仔」（應就是「安哥」）之朋友，乙
    ○○叫伊在車上等，他自己去跟「大仔」見面，約下午5點
    多時，伊將車停在金山高中附近的空地，乙○○朋友載伊2
    人去海邊及到餐廳吃飯，後來晚上7點多時，乙○○向伊拿
    車鑰匙，和他朋友「大仔」去外面說話，伊則在餐廳內看電
    視，他們出去講話約2、3個小時，有無開車出去伊不清楚，
    「大仔」有找他老婆及他朋友過來。乙○○回來後，就由「
    大仔」載伊和乙○○去金山高中旁開車，乙○○將車鑰匙拿
    給伊開車，叫伊載他回他臺中家，後來伊2人開車上高速公
    路，在后里收費站被警方查獲等語（見偵卷第20頁至21頁、
    聲羈卷第7頁、原審卷94年9月5日甲○○訊問筆錄、94年9月
    23日甲○○準備程序筆錄、94年10月21日審理筆錄第9頁至
    13頁）。
  (七)被告甲○○與乙○○固為親密之男女朋友關係，但其2人在
    禁見及隔離訊問之情形下，就94年5月12日、13日之行蹤所
    供大致相符。且「安哥」0000000000號行動電話於94年5月
    13日20時16分和「丁仔」通話中，「安哥」提及「我老婆電
    話不知道幾號，不然你打給我老婆看會不會通，叫她過來跟
    我朋友（應指甲○○）聊天，不然她自己在那邊無聊。」（
    見偵卷第六六頁），亦與被告甲○○所述：「大仔」有找他
    老婆及他朋友過來餐廳等語，及被告乙○○供稱：回到餐廳
    後發現多了「安哥」的太太及1對夫妻跟甲○○在餐廳內等
    情相合。是被告乙○○對被告甲○○部分之證詞，尚非不可
    採信。故被告乙○○證稱：伊和「安哥」通電話時，甲○○
    在睡覺，伊和甲○○到「安哥」家去找「安哥」時，甲○○
    留在車上，伊1個人上去，「安哥」開車載伊和甲○○去附
    近的海邊逛時，伊和「安哥」有講到海洛因的事情，但講得
    比較含糊一點，甲○○應該聽不出是在談海洛因的事情，「
    安哥」帶伊2人去海邊餐廳吃飯，「安哥」和伊出去外面講
    話，甲○○不知道伊出去。伊將海洛因拿到「安哥」車上，
    然後「安哥」開車送伊回他家，伊再將海洛因放在甲○○車
    子後車廂的備胎下，當時甲○○仍在餐廳內，所以她沒有看
    到伊放海洛因的情形。之後「安哥」和伊回餐廳，再由「安
    哥」將伊和甲○○載回他家去牽車，開往高速公路。伊未曾
    跟甲○○講過本件載海洛因的事情，因「阿順」交代這件事
    情愈少人知道愈好等語，應可採信。依此，既無積極證據足
    認被告甲○○知悉「阿順」、李春松等人會自大陸地區，以
    漁船夾藏第1級毒品海洛因至臺灣北部沿海地區丟包，再由
    「安哥」及被告乙○○前往打撈接取之事實，且無確切證據
    證明被告甲○○知悉8塊海洛因磚係置放在其車後車廂的備
    胎下，則尚難認被告甲○○有何共同運輸第1級毒品及私運
    管制物品進口之犯行。
  (八)又被告甲○○與乙○○此行中，確有相偕到汽車旅館休息，
    且有與朋友一起到北部沿海逛逛，並到海邊餐廳吃飯等相聚
    及遊玩之情形，故不能以被告甲○○有時獨自1人，即直接
    推論被告甲○○知悉此行之目的係運輸海洛因而非遊玩。再
    查被告乙○○證稱：「安哥」開車送伊回他家，伊將海洛因
    放在甲○○車子後車廂的備胎下，離開前伊將車用遙控器鎖
    起來，再回到餐廳和甲○○碰面，不久就一同離開去牽車等
    語。準此，被告乙○○既將海洛因磚藏放在甲○○車子後車
    廂的備胎下，即不易被人發現，且將車用遙控器鎖起來，亦
    有充分防盜功能，其再回到餐廳和被告甲○○碰面後不久就
    一同離開前往牽車，衡情尚不悖於一般常情。是蒞庭檢察官
    徒以本案8塊海洛因磚市價高昂，被告乙○○如此輕率地置
    於行李廂內即離去，而認此部分證言與常理不符，自屬推測
    之詞。
  (九)本案查獲警員曾於警詢中詢問被告甲○○有關其與黃順照於
    94年4月7日通話中提及「他一開始是不是叫我們準備70對不
    對？」（見偵查卷第125頁），而懷疑是否與本案被告乙○
    ○購買1塊海洛因磚係70萬元有所關聯。經傳訊證人黃順照
    到庭證稱：乙○○是伊遠房叔叔，和乙○○一起打牌時，甲
    ○○有一起來，才認識甲○○，今年過年前，伊和甲○○曾
    一起到沙鹿童綜合醫院斜對面的當舖談合夥投資當舖的事，
    他們說投資要約70萬元，後來他們沒有跟伊聯絡，就沒有投
    資了。當時談的時候，有提到甲○○必須在那裡工作，當成
    1 個投資條件等語。核與被告甲○○事先供述：那個時候有
    1 個朋友在梧棲當舖工作，伊跟黃順照說1人要各出35萬元
    共70萬元參與投資那家當舖，因為利息錢太低了，認為不划
    算，且伊必須去那裡工作才能投資，所以就不投資了等語大
    致相符。故尚不能以前開監察譯文做為不利被告甲○○之證
    據。
五、綜上所述，本案在被告甲○○駕駛之自小客車後車廂備胎旁
    查獲8塊海洛因磚，固有可疑，然依現有證據，尚有合理懷
    疑之處而無從說服法院形成被告甲○○有罪之心證。此外，
    本院本審查無其他積極證據足資證明被告甲○○確有與被告
    乙○○等人共同運輸第一級毒品及私運管制物品進口之犯行
    ，既不能證明被告甲○○犯罪，揆諸上揭刑事訴訟法之規定
    ，原審就被告甲○○諭知無罪之判決，核無不合，檢察官此
    部分所指被告甲○○犯行，原審認尚不能據此認定被告甲○
    ○犯罪，理由已分別詳加敘明，其認定核無不合，檢察官此
    部分上訴為無理由，應予駁回。
據上論斷，應依刑事訴訟法第368條、第369條第1項前段、第364
條、第299條第1項前段，毒品危害防制條例第4條第1項、第18條
第1項前段、第19條第1項，刑法第2條第1項前段、第11條前段、
第28條（修正前）、第37條第1項，判決如主文。
本案經檢察官丙○○到庭執行職務。
中    華    民    國    95    年    11   月    8      日
            刑事第七庭  審判長法  官  林  榮  龍
                              法  官  黃  日  隆
                              法  官  江  錫  麟
上列正本證明與原本無異。
如不服本判決應於收受送達後十日內向本院提出上訴書狀，其未
敘述上訴之理由者並得於提起上訴後十日內向本院補提理由書（
均須按他造當事人之人數附繕本）。
                              書記官  劉  建  智
中    華    民    國    95    年    11    月    10    日
附錄本案論罪科刑法條全文：
毒品危害防制條例第4條第1項：
  製造、運輸、販賣第一級毒品者，處死刑或無期徒刑；處無期
  徒刑者，得併科新臺幣1千萬元以下罰金。
                                                      Ａ


司法院資訊處製作；財團法人民間司法改革基金會備份。
